臺灣桃園地方法院刑事判決　　　　　　　　　　　　九十二年度易緝字第一七０號
　　公　訴　人　臺灣桃園地方法院檢察署檢察官
　　被　　　告　甲○○
右列被告因詐欺案件，經檢察官提起公訴（八十九年度偵字第一八一０七號），本院
判決如左︰
    主  文
甲○○幫助意圖為自己不法之所有，以詐術使人將本人之物交付，處有期徒刑貳月，
如易科罰金以佰元折算壹日。
    事  實
一、甲○○於八十九年七月初某日，循自由時報上租售存款帳戶之廣告，以電話與自
    稱「阿順」之不詳成年男子聯繫後，經該男子告以開立一個帳戶並交付該等帳戶
    之存摺、印鑑章、提款卡供其報稅，期間一個月，即可獲得新臺幣（下同）一千
    五百元之報酬，甲○○得知可藉由出借其開立之金融機構帳戶之存摺、印鑑章及
    提款卡以換取現金花用，並能預見提供自己帳戶予他人使用，可能幫助他人向不
    特定人詐騙財物，惟因急需用錢，竟不違背其本意，而基於幫助詐欺之不確定故
    意，先依指示至台中市○○○路○段「第一商業銀行中港分行」，開立帳號00
    000000000號存款帳戶，而於二日後取得上開帳戶之存摺、印鑑章及提
    款卡，即持之前往台中縣大雅鄉○○○○道附近交予自稱「阿順」之男子，供作
    騙取他人財物之匯款帳戶，並收取一千五百元之報酬。嗣乙○○於八十九年七月
    二十四日，見該「阿順」所屬信用貸報集團於自由時報夾頁廣告中刊登「銀行信
    用貸款」之廣告，因需款孔急，遂依廣告所載電話號碼與之聯絡借款二百萬元，
    經集團成員中自稱「陳淑芬」者告以需先行繳付開辦費五萬元、所得稅完稅證明
    費用七萬元及預繳半年貸款本息費用十二萬七千二百元云云，使乙○○誤以為交
    付後即可取得借款，乃依指示於八十九年七月二十五日，至第一商業銀行北桃園
    分行，匯款五萬元至甲○○前揭帳戶，並分別於同年月二十六日、二十八日在蘆
    竹郵局、桃園東埔郵局匯款七萬元、十二萬七千二百元至林健民（業經本院先行
    審結）郵局帳戶，隨即無法與該集團成員聯絡，始悉受騙。
二、案經桃園警察局桃園分局報告臺灣桃園地方法院檢察署檢察官偵查起訴。
    理  由
一、右揭事實，業據被告於本院審理時坦承不諱，核與被害人乙○○於警偵訊中指述
    遭詐騙之情節相符，且有夾頁廣告及第一商業銀行八十九年七月二十五日存款存
    根聯等影本各一紙在卷可稽。而金融存款存摺、提款卡與印鑑章等，事關存戶個
    人財產權益之保障，一般人均有應為妥善保管以防遭他人任意使用之認識，縱使
    委託提領款或遇特殊情況偶有將之交付他人之時，亦必親信之人或經深入瞭解用
    途後再行提供使用，是該等專有物品若落入不明人士手中，極易被利用為犯罪之
    洗錢工具，此亦為吾人依一般生活認知所易於體察之常識，本件被告與自稱「阿
    順」之詐騙集團成員間，既非親友更無業務上關連，僅在他人金錢慫恿下，即願
    充當人頭，並將其銀行存摺、提款卡及印鑑章一併提供予不詳之人使用，被告顯
    能預見該犯罪集團之成員將使用該帳戶向不特人訛騙，竟不違背其本意，仍將帳
    戶存摺及提款卡等物交付，足見其有幫助他人犯詐欺罪之不確定故意甚明。是本
    件事證明確，被告犯行堪以認定，應予依法論科。
二、查被告甲○○提供前揭帳戶之存摺、印鑑章、提款卡供正犯使用，並未參與前開
    正犯向不特定人詐取財物之構成要件行為，核其所為，係犯刑法第三十條第一項
    、第三百三十九條第一項之幫助詐欺取財罪，其處罰應依刑法第三十條第二項規
    定按正犯之刑減輕之。又按幫助犯除須對於其實施之幫助行為予以認識外，尚須
    對正犯之犯行有構成要件故意之存在，始克相當；本件被告出借帳戶予「阿順」
    使用時，依該帳戶係供作存提款及匯款使用之特性，被告僅可能預見上開帳戶係
    供他人詐騙後匯入款項之用，而對於該詐欺集團是否基於概括犯意連續詐欺一節
    ，實無從認識，況被害人乙○○雖分三次匯款給付，然正犯僅有一次施詐之行為
    ，應屬接續犯，公訴意旨漏未斟酌此點，而逕認被告所為係犯連續詐欺罪之幫助
    犯，尚有未洽。爰審酌被告犯罪之動機、目的、手段、對被害人所造成之損害及
    其所為顯有助長詐騙集團之存在、不易被查獲而一再破壞社會秩序，惟念其犯罪
    後尚知坦認犯行，態度良好等一切情狀，認公訴人具體求處被告有期徒刑三月，
    稍嫌過重，故予量處如主文所示之刑，以示懲儆。再被告行為後，刑法第四十一
    條業於九十年一月十日修正公佈施行，於同年月十二日生效，關於易科罰金之條
    件業經修正為同法條第一項前段「犯最重本刑為五年以下有期徒刑以下之刑之罪
    ，而受六個月以下有期徒刑或拘役之宣告，因身體、教育、職業、家庭之關係或
    其他正當事由，執行顯有困難者，得以一元以上三元以下折算一日，易科罰金」
    ，是比較新舊法結果，以新法有利於被告，應依刑法第二條第一項前段適用裁判
    時之法律，依修正後刑法第四十一條第一項前段規定，就主文所示之宣告刑諭知
    易科罰金之折算標準。
三、末查，本件被告所犯係死刑、無期徒刑或最輕本刑為三年以上有期徒刑以外之罪
    ，其於準備程序中就被訴事實為有罪之陳述，經本院告知簡式審判程序之旨，並
    聽取公訴人、被告之意見後，爰依刑事訴訟法第二百七十三條之一第一項規定合
    議裁定由受命法官獨任進行簡式審判程序，併此敘明。
據上論斷，應依刑事訴訟法第二百七十三條之一第一項、第二百九十九條第一項前段
，刑法第二條第一項前段、第三百三十九條第一項、第三十條、第四十一條第一項前
段，罰金罰鍰提高標準條例第一條前段、第二條，判決如主文。
本案經檢察官崔秉君到庭執行職務。
中      華      民      國    九十三    年      一      月     十九     日
                                臺灣桃園地方法院刑事第十一庭
                                    法  官    丁  俊  成
右正本證明與原本無異。
如不服本判決，應於判決送達後十日內向本院提出上訴狀( 應附繕本 )，上訴於臺灣
高等法院。
                                    書記官    簡  慧  瑛
中      華      民      國    九十三    年      一      月    二十七    日
附錄本案論罪科刑依據之法條：
刑法第三百三十九條：
意圖為自己或第三人不法之所有，以詐術使人將本人或第三人之物交付者，處五年以
下有期徒刑、拘役或科或併科一千元以下罰金。
以前項方法得財產上不法之利益或使第三人得之者，亦同。
前二項之未遂犯罰之。
